【裁判字號】    98,易,216
【裁判日期】    980223
【裁判案由】    傷害
【裁判全文】
臺灣臺北地方法院刑事判決               98年度易字第216號
公  訴  人  臺灣臺北地方法院檢察署檢察官
被      告  甲○○
                      樓
上列被告因傷害案件，經檢察官提起公訴（九十七年度偵字第二
五四六三號），本院判決如下：
    主  文
甲○○傷害人之身體，處拘役伍拾日，如易科罰金，以新臺幣壹
仟元折算壹日。
    事  實
一、甲○○於民國九十六年十二月間任職住商不動產安和誠品店
    ，擔任房屋仲介人員，於同年月十日上午十時三十分許，與
    任職「二十一世紀不動產」從事房屋仲介業之丙○○（另經
    臺灣臺北地方法院檢察署檢察官以九十七年度偵字第六六四
    九號為不起訴處分確定）行經臺北市大安區○○○路、安和
    路交岔路口，因見丁○○撕下渠等張貼於路旁之售屋廣告單
    ，懷疑丁○○撕取房屋廣告單之動機不單純，丙○○隨即上
    前質問丁○○撕取原因並要求交出房屋廣告單，丁○○斷然
    拒絕，渠等隨後發生口角爭執，甲○○因而心生不悅，基於
    傷害人之身體之犯意，出手勒住丁○○脖子欲強推丁○○身
    體去撞該處建築工地外圍鐵牆，致丁○○因此受有右下顎瘀
    傷腫脹（約三Ｘ三公分）、右側頸部多處抓傷及破皮傷（約
    五Ｘ○．一公分、一Ｘ一公分）之傷害。
二、案經丁○○訴由臺北市政府警察局大安分局報請臺灣臺北地
    方法院檢察署檢察官偵查起訴。
    理  由
壹、程序部分：
  (一)按被告以外之人於審判外之言詞或書面陳述，除法律有規定
    者外，不得作為證據，刑事訴訟法第一百五十九條第一項定
    有明文；復按被告以外之人於偵查中向檢察官所為之陳述，
    除顯有不可信之情況者外，得為證據，同法第一百五十九條
    之一第二項亦有規定；另按被告以外之人於審判外之陳述，
    雖不符前四條之規定，而經當事人於審判程序同意作為證據
    ，法院審酌該言詞陳述或書面陳述作成時之情況，認為適當
    者，亦得為證據；當事人、代理人或辯護人於法院調查證據
    時，知有第一百五十九條第一項不得為證據之情形，而未於
    言詞辯論終結前聲明異議者，視為有前項之同意；同法第一
    百五十九條之五規定甚明。本案所據以認定被告甲○○犯罪
    事實之證據，其中部分屬傳聞證據，除證人丁○○於偵查中
    向檢察官所為之陳述，業經具結且無顯不可信之情形存在，
    依刑事訴訟法第一百五十九條之一第二項規定，自具備證據
    能力外；其餘之傳聞證據，因公訴人及被告於本院言詞辯論
    終結前均未對其證據能力聲明異議，本院認該等傳聞證據作
    成之情況亦無不當之情形，依刑事訴訟法第一百五十九條之
    五規定，該等傳聞證據均具備證據能力，合先敘明。
  (二)按刑法第二百七十七條第一項之傷害罪，依刑法第二百八十
    七條之規定，需告訴乃論。再按「告訴乃論之罪，其告訴應
    自得為告訴之人知悉犯人之時起，於六個月內為之。」，刑
    事訴訟法第二百三十七條第一項亦有明文，而「刑事訴訟法
    第二百十六條第一項規定，告訴乃論之罪，應自知悉犯人之
    時起，於六個月內為之，所稱知悉，係指確知犯人之犯罪行
    為而言，如初意疑其有此犯行，而未得確實證據，及發見確
    實證據，始行告訴，則不得以告訴人前此之遲疑，未經申告
    ，遂謂告訴為逾越法定期間」，有最高法院二十八年上字第
    九一九號判例可資參照。本件傷害犯行雖係發生於九十六年
    十二月十日上午十時三十分許，惟查，告訴人丁○○於九十
    六年十二月十三日報案當初，並不知道對伊實施傷害行為之
    男子真實身分，迄九十七年十月二十二日經多方查證，始確
    認對伊為傷害行為之男子為被告，並於當日立即對被告提出
    傷害告訴，有告訴人九十六年十二月二十日警詢筆錄（見九
    十七年度偵字第二五四六三號卷第九至十一頁）及九十七年
    十月十月二十二日警詢筆錄（九十七年度偵字第二五四六三
    號卷第四頁）在卷可憑，依上揭說明，本件告訴人所提出傷
    害告訴，自屬適法，合先敘明。
貳、實體部分：
一、訊據被告甲○○矢口否認有為上揭傷害犯行，辯稱伊於九十
    六年十二月間確實任職住商不動產安和誠品店，擔任房屋仲
    介人員，於案發當時應係在住商不動產安和誠品店附近開發
    業務，伊從未見過告訴人丁○○，亦未曾與之發生衝突，本
    件應係告訴人誤認云云。經查：
  (一)上揭事實業據告訴人丁○○於本院審理中結證稱：九十六年
    十二月十日上午十時三十分許，伊步行前往誠品書店選購書
    籍，行經臺北市○○路、敦化南路交岔路口附近，見路旁有
    張貼房屋廣告單，遂手將之取下欲抄寫書單，被告甲○○與
    丙○○當時與伊錯身而過，隨後將伊擋下，不斷質問伊為何
    擅自撕下房屋廣告單，丙○○並強勢拉住伊背包，要伊交出
    房屋廣告單，伊拒絕交出，被告隨即抓住伊衣領，伊試圖掙
    脫，被告以手扣住伊脖子，並將伊重心推撞該處建築工地外
    圍鐵牆等語綦詳（見本院卷第十八至二一頁），經核與本院
    當庭勘驗告訴人於九十七年十二月十八日所提監視錄影畫面
    ，確認當時確實有一名身著白色襯衫、深色背心、手提公事
    包之男子，與一名身高較矮、身著白色上衣、深色長褲之女
    子及一名身穿深色上衣褲子、手持背包之男子在工地現場外
    圍鐵牆發生拉扯（見本院卷第十九頁反面），告訴人並當庭
    明白指認監視錄影畫面中身著白色襯衫、深色背心、手提公
    事包之男子即在庭之被告，另一名身高較矮、身著白色上衣
    、深色長褲之女子則為丙○○等情明確（見本院卷第十九頁
    反面），另告訴人於翌日（十一日）上午九時二十五分許，
    前往臺北市立聯合醫院仁愛院區接受醫師診治，經醫師診療
    確實受有右下顎瘀傷腫脹（約三Ｘ三公分）、右側頸部多處
    抓傷及破皮傷（約五Ｘ○．一公分、一Ｘ一公分）之傷害，
    有臺北市立聯合醫院仁愛院區九十六年十二月（甲）字第○
    二五二號驗傷診斷書在卷可憑（九十七年度偵字第二五四六
    三號卷第十八頁），且有臺灣臺北地方法院檢察署九十八年
    一月六日勘驗筆錄暨監視錄影翻拍照片在卷可按（九十七年
    度偵字第二五四六三號卷第五一至七一頁），衡以被告與告
    訴人素無仇怨，其證詞之真實性復受刑事具結刑責之擔保，
    被告並於本院審理中明確結證稱被告僅在第一段衝突發生時
    出手勒住伊脖子並強推伊身體去撞牆，待丙○○自行以電話
    聯絡他案被告乙○○（涉犯傷害罪部分，業經本院以九十七
    年度易字第二七一二號判處有期徒刑三月，臺灣高等法院以
    九十七年度上易字第二九五三號判決駁回上訴確定）到場助
    勢，他案被告乙○○與伊發生第二波衝突時，被告被告並未
    出手傷害伊等情（見本院卷第二十、二一頁），明確釐清本
    案傷害事實經過，顯無為圖民事賠償而刻意混淆事實之情形
    ，則被告應無甘冒刑事偽證重刑處罰之危險，而故意設詞構
    陷被告之可能，綜上堪認，告訴人所為指述，應與事實相符
    ，為可採信。
  (二)被告雖辯稱伊案發當時應係在住商不動產安和誠品店附近開
    發業務，伊從未見過告訴人，本件應係告訴人誤認云云。惟
    查，告訴人於本院陳稱伊身高約一百七十四公分（見本院卷
    第十八頁反面），而被告於本院審理中坦承伊身高約一百八
    十公分任職住商不動產安和誠品店時，上班時均按公司規定
    ，穿著白襯衫、打領帶、深色西裝，天氣冷時會添加深色背
    心等情明確（見本院卷第十六頁反面），是被告之身型與自
    陳穿著特徵與上揭監視錄影畫面中所出現之「身著白色襯衫
    、深色背心、手提公事包之男子」完全相符，參以告訴人明
    確指認該名「身著白色襯衫、深色背心、手提公事包之男子
    」即被告本人（見本院卷第十九頁反面），被告復就案發當
    時之行蹤復無法提出任何證據以供本院進行查證，則被告所
    為上揭辯解，要難採信。
  (三)綜上所述，本件事證明確，被告傷害犯行，堪以認定，應依
    法論科。
二、核被告所為係犯刑法第二百七十七條之傷害罪。告訴意旨雖
    認被告有與他案被告乙○○（涉犯傷害罪部分，業經本院以
    九十七年度易字第二七一二號判處有期徒刑三月，臺灣高等
    法院以九十七年度上易字第二九五三號判決駁回上訴確定）
    共同傷害告訴人，並另造成告訴人受有兩側膝蓋多處破皮傷
    （約二Ｘ二公分）、右側肩部多處抓傷（約五Ｘ○．一公分
    ）之傷害；惟查，告訴人於本院審理中明確證稱：被告於第
    一波衝突發生時，確有抓住伊衣領，伊試圖掙脫，被告以手
    扣住伊脖子，並將伊重心推撞該處建築工地外圍鐵牆，此時
    丙○○獨自撥打電話找他案被告乙○○到場助勢，他案被告
    乙○○到場後，渠等推移到第一波衝突發生點十公尺以外之
    地點，換成他案被告乙○○上前勒住伊衣服，並將伊推倒在
    地，出拳毆打伊，被告這時正在地上撿包包，沒有出手毆打
    伊，伊可以確定他案被告乙○○到場後，被告沒有再出手毆
    打伊，伊所受右下顎瘀傷腫脹（約三Ｘ三公分）、右側頸部
    多處抓傷及破皮傷（約五Ｘ○．一公分、一Ｘ一公分）之傷
    害係被告造成的，至於兩側膝蓋多處破皮傷（約二Ｘ二公分
    ）、右側肩部多處抓傷（約五Ｘ○．一公分）則係他案被告
    乙○○所造成等情明確（見本院卷第二十、二一頁），他案
    被告乙○○既係丙○○自行打電話邀請到場，且被告於他案
    被告乙○○到場後，並無出手毆打告訴人，難認被告與他案
    被告乙○○就第二波衝突所發生傷害告訴人犯行，有何犯意
    聯絡或行為分擔之可言，是公訴人認被告與他案被告乙○○
    為共同正犯，另造成告訴人受有兩側膝蓋多處破皮傷（約二
    Ｘ二公分）、右側肩部多處抓傷（約五Ｘ○．一公分）之傷
    害，容有誤會，併此敘明。爰審酌被告素行良好，並無前科
    ，因質疑告訴人撕取房屋廣告單之動機而與告訴人發生爭執
    ，並傷害告訴人之身體，迄今仍未賠償告訴人，犯後矢口否
    認，態度不佳，惟念告訴人所受傷勢尚屬輕微，兼衡以被告
    之生活狀況、智識程度等一切情狀，量處如主文所示之刑，
    並諭知易科罰金之折算標準。
據上論斷，應依刑事訴訟法第二百九十九條第一項前段、第二百
八十四條之一，刑法第二百七十七條第一項、第四十一條第一項
前段，刑法施行法第一條之一第一項、第二項前段，判決如主文
 。
本案經檢察官黃兆揚到庭執行職務。
中    華    民    國    98    年    2     月    23    日
                  刑事第十四庭  法  官  李家慧
以上正本證明與原本無異。
如不服本判決應於收受送達後10日內向本院提出上訴書狀，並應
敘述具體理由；其未敘述上訴理由者，應於上訴期間屆滿後20日
內向本院補提理由書（均須按他造當事人之人數附繕）「切勿逕
送上級法院」。
                                書記官  鄭淑丰
中    華    民    國    98    年    2     月    23    日
附錄本件論罪科刑法條：
中華民國刑法第277條
（普通傷害罪）
傷害人之身體或健康者，處 3 年以下有期徒刑、拘役或 1 千元
以下罰金。
犯前項之罪因而致人於死者，處無期徒刑或 7 年以上有期徒刑；
致重傷者，處3年以上10年以下有期徒刑。


司法院資訊處製作；財團法人民間司法改革基金會備份。
